臺灣板橋地方法院刑事判決　　　　　　　96年度訴緝字第92號
公　訴　人　臺灣板橋地方法院檢察署檢察官
被　　　告　乙○○
　　　　　　　　　　（現另案於臺灣雲林第二監獄執行中）
上列被告因搶奪案件，經檢察官提起公訴（95年度偵字第26947
號），本院判決如下：
    主  文
乙○○共同意圖為自己不法之所有，而搶奪他人之動產，處有期
徒刑拾月，減為有期徒刑伍月，如易科罰金，以新臺幣壹仟元折
算壹日。
被訴如起訴書犯罪事實欄一之(二)所載涉犯搶奪部分無罪。
    事  實
一、乙○○夥同與其有意圖為自己不法所有之搶奪犯意聯絡之成
    年男子黃吉勇（被訴搶奪部分業經本院另行審結），由黃吉
    勇騎乘竊得之車牌號碼FYZ-153 號重型機車（被訴竊盜部分
    亦經本院另行審結）附載乙○○，黃吉勇及乙○○分別頭戴
    原置於上開機車置物箱內之水藍色及深綠色半罩式安全帽，
    於95年11月14日上午9 時42分許，行經臺北縣新莊市○○街
    106 巷口前，趁徒步路人丙○○未及防備之際，由乙○○伸
    出右手迅速自丙○○之後方搶奪其所有之皮包一個（內有鑰
    匙一支、健康保險卡一張、電話卡一張、國泰世華銀行對帳
    單一張、安泰銀行存摺一本、遠東銀行外幣存摺一本、眼鏡
    一副、現金新臺幣1,258 元）得手後，迅速共乘機車逃離現
    場。嗣經丙○○報警處理後，經警循線於95年11月16日下午
    3 時30分許，在臺北縣新莊市○○路○ 段640 號2 樓查獲黃
    吉勇、乙○○二人，當場起獲車牌號碼FYZ-153 號重型機車
    一輛、安全帽一頂及剩餘贓款新臺幣63元。
二、案經臺北縣政府警察局新莊分局報請臺灣板橋地方法院檢察
    署檢察官偵查起訴。
    理  由
壹、有罪部分（被訴如起訴書犯罪事實欄一之(四)所載涉犯搶奪部
    分）：
一、刑事訴訟法第159 條第1 項雖規定，被告以外之人於審判外
    之言詞或書面陳述，除法律有規定外，不得作為證據。惟同
    法第159 條之5 明定：「被告以外之人於審判外之陳述，雖
    不符前四條之規定，而經當事人於審判程序同意作為證據，
    法院審酌該言詞陳述或書面陳述作成時之情況，認為適當者
    ，亦得為證據。」、「當事人、代理人或辯護人於法院調查
    證據時，知有第一百五十九條第一項不得為證據之情形，而
    未於言詞辯論終結前聲明異議者，視為有前項之同意。」其
    立法理由在於傳聞證據未經當事人之反對詰問予以核實，乃
    排斥其證據能力。惟當事人如放棄對原供述人之反對詰問權
    ，於審判程序表示同意該等傳聞證據可作為證據，此時，法
    院除認該傳聞證據欠缺適當性外，自可承認其證據能力。又
    當事人、代理人或辯護人於調查證據時，知有刑事訴訟法第
    159 條第1 項不得為證據之情形，卻表示「對於證據調查無
    異議」、「沒有意見」等意思，而未於言詞辯論終結前聲明
    異議者，應視為已有將該等傳聞證據採為證據之同意。經查
    ，被告乙○○及檢察官於本院準備程序期日、審判期日，對
    此部分之供述證據即：證人即共同被告黃吉勇於警詢、偵查
    及審理時之陳述、證人即被害人丙○○於警詢及偵查中經具
    結之證述、丙○○簽具之贓物認領保管單等供述證據，表示
    對證據能力不爭執，復於審判期日就本院逐一提示之證據於
    言詞辯論終結前，均未就所調查之證據主張有刑事訴訟法第
    159 條第1 項不得為證據之情形，本院審酌上開書面作成時
    並無不當取供之情形，認為作為證據亦屬適當，揆諸上開說
    明，本件經調查之證據，均有證據能力，合先敘明。
二、上揭犯罪事實，業據被告乙○○於警詢、偵查及本院審理時
    均坦承不諱，並經證人即被害人丙○○於警詢中指述綦詳，
    且經證人即同案被告黃吉勇、證人即被害人丙○○於偵查中
    結證屬實，又有監視錄影翻拍照片共四幀、贓物認領保管單
    一件附卷可稽（見95年度偵字第26947 號偵查卷宗第124 、
    125 、60頁），足認被告自白與事實相符，罪證明確，犯行
    洵堪認定。
三、核被告所為，係犯刑法第325 條第1 項之搶奪罪。被告與黃
    吉勇二人間，有犯意聯絡及行為分擔，為共同正犯。爰審酌
    被告年值青壯，不思正道取財，貪慾圖便，以不法方法得財
    ，犯罪手段惡劣，造成被害人之損害非輕，惟其於犯罪後尚
    能坦承犯行等一切情狀，量處如主文所示之刑，以示懲儆。
    再查本件被告犯罪時間在96年4 月24日以前，合於中華民國
    96年罪犯減刑條例第2 條第1 項第3 款之減刑條件，應減其
    宣告刑二分之一如主文所示，併諭知易科罰金之折算標準，
    附此敘明。
貳、無罪部分（被訴如起訴書犯罪事實欄一之(二)所載涉犯搶奪部
    分）：
一、公訴意旨略以：被告乙○○於95年11月7 日凌晨0 時20分許
    ，頭戴半罩式安全帽騎乘機車行經臺北縣新莊市○○路福營
    國中旁時，與告訴人甲○○所騎乘之機車發生擦撞，造成甲○○人車倒地，致其受有右手肘及右足擦傷、挫傷之傷害。
    被告竟意圖為自己不法之所有，趁下車攙扶甲○○之際，搶
    奪擺放在機車腳踏墊上之購物袋一個（內有SONY牌相機一臺
    、國民身分證影本二張、土地及建物登記所有權狀一張、印
    章二枚），得手後騎車逃逸，因認被告涉有刑法第325 條第
    1 項之搶奪罪嫌等語。
二、按犯罪事實應依證據認定之，無證據不得認定犯罪事實；又
    不能證明被告犯罪者，應諭知無罪之判決，刑事訴訟法第15
    4 條第2 項、第301 條第1 項分別定有明文。又犯罪事實之
    認定，應憑真實之證據，倘證據是否真實尚欠明確，自難以
    擬制推測之方式，為其判斷之基礎；而認定犯罪事實之證據
    係指足以認定被告確有犯罪行為之積極證據而言，該項證據
    自須適合於被告犯罪事實之認定，始得採為斷罪之資料，最
    高法院53年臺上字第656 號、29年上字第3105號著有判例。
    且刑事訴訟上證明之資料，無論為直接或間接證據，均須達
    於通常一般之人均不致有所懷疑，而得確信其為真實之程度
    ，始得據為有罪之認定，若其關於被告是否犯罪之證明未能
    達此程度，而有合理懷疑之存在，致使無從形成有罪之確信
    ，根據「罪證有疑，利於被告」之證據法則，即不得遽為不
    利被告之認定，亦有最高法院76年臺上字第4986號判例可參
    。其以情況證據（即間接證據）斷罪時，尤須基於該證據在
    直接關係上所可證明之他項情況事實，本乎推理作用足以確
    證被告有罪，方為合法，不得徒憑主觀上之推想，將一般經
    驗有利被告之其他合理情況逕予排除，此觀諸最高法院32年
    上字第67號判例意旨亦甚彰明。又刑事訴訟法第161 條第1
    項規定：檢察官就被告犯罪事實，應負舉證責任，並指出證
    明之方法。因此，檢察官對於起訴之犯罪事實，應負提出證
    據及說服之實質舉證責任。倘其所提出之證據，不足為被告
    有罪之積極證明，或其指出證明之方法，無從說服法院以形
    成被告有罪之心證，基於無罪推定之原則，自應為被告無罪
    判決之諭知，最高法院92年臺上字第128 號著有判例可資參
    照。
三、公訴人認被告乙○○涉有刑法第325 條第1 項之搶奪罪嫌，
    無非是以證人即告訴人甲○○於警詢及偵查中之指訴，並有
    新泰綜合醫院出具之甲○○之診斷證明書附卷可稽，為其論
    據。訊據被告乙○○始終堅詞否認有檢察官所指之此部分搶
    奪犯行，辯稱：伊並沒有搶奪甲○○，根本不認識甲○○等
    語。經查，證人甲○○於本院審理時結證稱：95年11月7 日
    凌晨伊騎乘機車在返家途中，於經過臺北縣新莊市○○路福
    營國中時，有一個人騎乘機車從伊後方撞上來，伊的機車被
    扳倒，伊被自己的機車壓到，對方沒有跌倒，就騎到伊的位
    置前方，往後看伊，對方沒有跑掉，而是將伊的機車牽起，
    並扶伊到旁邊坐，對方確認伊完全不能動之後，就把伊機車
    上的購物袋整個拿走，該購物袋內有客戶的資料、印章、所
    有權狀、數位相機等物等語（見本院96年7 月27日審判筆錄
    第3 、4 頁），此與證人甲○○於警詢及偵查中所述情節均
    屬相符，復有卷附之新泰綜合醫院出具之甲○○之診斷證明
    書足參，可見告訴人甲○○於上揭時、地確有遭到他人搶奪
    財物，應可認定。然針對此部分搶奪犯行是否被告所為一節
    ，證人甲○○初於警詢及偵查中雖曾就照片而為指認陳述，
    但證人嗣於本院審理時則結證稱：「我目前這樣看，應該那
    個人（指行為人）身材蠻瘦弱的，並沒有在庭被告那麼壯，
    所以感覺看起來應該不是他」、「看起來不像，身材就不像
    」、「（審判長問：在庭的被告臉型是否與你當時看到的犯
    嫌相同？）眼睛有點像，但是如果他變太多我也認不出來」
    等語（見本院96年7 月27日審判筆錄第4 、5 頁），茲就證
    人前後陳述參互以觀，其就被告是否即對之實施搶奪犯行之
    人，顯然無法明確指認，此部分既乏其他積極事證相佐，又
    為被告堅詞置否，自無從遽為不利被告之事實認定。
四、綜上所述，足認被告上開所辯，誠非虛妄，應可信憑，尚難
　　逕以顯有瑕疵之事證，遽入人罪。此外，本院復查無其他積
    極、具體確切之證據足資證明被告確有此部分搶奪犯行，是
    因不能證明被告犯罪，自應為無罪判決之諭知。
據上論斷，應依刑事訴訟法第299 條第1 項前段、第301 第1 項
，刑法第28條、第325 條第1 項、第41條第1 項前段，中華民國
96年罪犯減刑條例第2 條第1 項第3 款、第7 條、第9 條，判決
如主文。
本案經檢察官蔡元仕到庭執行職務
中　　華　　民　　國　　96　　年　　8 　　月　　10　　日
                  刑事第一庭    審判長法　官  陳恆寬
                                      法  官  陳福來
                                      法  官  張江澤
以上正本證明與原本無異。
如不服本判決，應於送達後10日內，向本院提出上訴狀。
                                      書記官　林怡秀
中　　華　　民　　國　　96　　年　　8 　　月　　10　　日
附錄本案論罪科刑法條全文：
刑法第325條
意圖為自己或第三人不法之所有，而搶奪他人之動產者，處六月
以上五年以下有期徒刑。
因而致人於死者，處無期徒刑或七年以上有期徒刑，致重傷者，
處三年以上十年以下有期徒刑。
第一項之未遂犯罰之。
